臺灣高等法院刑事判決
110年度上訴字第1682號
上  訴  人  
即  被  告  吳庭安



指定辯護人  本院公設辯護人王永炫
上列上訴人因違反槍砲彈藥刀械管制條例案件，不服臺灣新北地
方法院109年度訴字第308號，中華民國110年3月30日第一審判決
（起訴案號：臺灣新北地方檢察署109年度偵字第2382號），提
起上訴，本院判決如下：
    主  文
上訴駁回。
    事  實
一、吳庭安明知可發射子彈具有殺傷力之槍枝、子彈，係屬槍砲
    彈藥刀械管制條例所列管之槍枝、彈藥，非經中央主管機關
    許可，均不得持有，竟基於持有具有殺傷力改造手槍及子彈
    之犯意，於民國108年12月初某日，在不詳地點，向真實姓
    名年籍不詳、綽號「阿偉」之成年男子，以新臺幣（下同）
    1萬9仟元之代價，購買具有殺傷力之改造手槍1支（含彈匣1
    個，槍枝管制編號：0000000000號，下稱本案手槍）及非制
    式子彈7顆後，即無故持有之。嗣為警持搜索票於109年1月6
    日下午5時15分至吳庭安位在新北市○○區○○○街00巷0號居所
    搜索扣得如附表所示之物，查悉上情。
二、案經臺北市政府警察局萬華分局移送臺灣新北地方檢察署檢
    察官偵查起訴。
    理  由
壹、證據能力：
    按被告以外之人於審判外之陳述，雖不符刑事訴訟法第159
    條之1至第159條之4之規定，而經當事人於審判程序同意作
    為證據，法院審酌該言詞陳述或書面陳述作成時之情況，認
    為適當者，亦得為證據。又當事人、代理人或辯護人於法院
    調查證據時，知有第159條第1項不得為證據之情形，而未於
    言詞辯論終結前聲明異議者，視為有前項之同意，同法第15
    9條之5亦有明定。查本件檢察官、上訴人即被告吳庭安（下
    稱被告）及辯護人就本判決下列所引被告以外之人於審判外
    陳述之證據能力均未予爭執，迄至言詞辯論終結，亦未對該
    等證據之證據能力聲明異議，本院審酌該些供述證據作成時
    ，核無違法取證或其他瑕疵，認為以之作為本案之證據屬適
    當，自有證據能力。其餘資以認定被告犯罪事實之非供述證
    據，均查無違反法定程序取得之情形，依刑事訴訟法第158
    條之4反面規定，亦具證據能力。
貳、實體方面：
一、認定事實之證據及理由：
    訊據被告經合法傳喚於本院準備程序、審判期日均未到庭；
    然其於警詢、偵查、原審及上訴理由，對於前揭事實均坦認
    不諱，並有原審法院109年聲搜字10號搜索票、自願受搜索
    同意書、搜索扣押筆錄、扣押物品目錄表、扣案本案手槍及
    子彈照片在卷（見109年度偵字第2382號卷，下稱偵卷，第3
    1、33、37至43、63頁），暨本案手槍1支（含彈匣1個）、
    子彈7顆扣案可資佐證。又扣案之本案手槍經內政部警政署
    刑事警察局鑑定結果如附表編號一「鑑定結果」欄所示，為
    具殺傷力之改造手槍；又扣案之子彈7顆，全數經試射後，
    試射結果如附表編號二「鑑定結果」欄所示，均得擊發，認
    具殺傷力，有內政部警政署刑事警察局109年2月14日刑鑑字
    第1090004202號、109年8月25日刑鑑字第1090050734號鑑定
    書在卷可憑（見偵卷第105至112頁；原審卷第71頁），足認
    被告前揭任意性自白與事證相符，勘予採信。綜上，本案事
    證已臻明確，被告犯行堪予認定，應予依法論科。
二、論罪：
  ㈠按行為後法律有變更者，適用行為時之法律，但行為後之法
    律有利於行為人者，適用最有利於行為人之法律，刑法第2
    條第1 項定有明文。查被告行為後，槍砲彈藥刀械管制條例
    第7條、第8條之規定業於109年6月10日修正公布，並自同月
    14日生效施行，其中，修正前槍砲彈藥刀械管制條例第7條
    第1項、第4項規定：「未經許可，製造、販賣或運輸火砲、
    肩射武器、機關槍、衝鋒槍、卡柄槍、自動步槍、普通步槍
    、馬槍、手槍或各類砲彈、炸彈、爆裂物者，處無期徒刑或
    7年以上有期徒刑，併科3千萬元以下罰金。未經許可，持有
    、寄藏或意圖販賣而陳列第一項所列槍砲、彈藥者，處5 年
    以上有期徒刑，併科1千萬元以下罰金。」修正後則規定：
    「未經許可，製造、販賣或運輸制式或非制式火砲、肩射武
    器、機關槍、衝鋒槍、卡柄槍、自動步槍、普通步槍、馬槍
    、手槍或各類砲彈、炸彈、爆裂物者，處無期徒刑或7 年以
    上有期徒刑，併科3千萬元以下罰金。未經許可，持有、寄
    藏或意圖販賣而陳列第一項所列槍砲、彈藥者，處5 年以上
    有期徒刑，併科1千萬元以下罰金。」且修正前槍砲彈藥刀
    械管制條例第8條第1項、第4項規定：「未經許可，製造、
    販賣或運輸鋼筆槍、瓦斯槍、麻醉槍、獵槍、空氣槍或第4
    條第1項第1款所定其他可發射金屬或子彈具有殺傷力之各式
    槍砲者，處無期徒刑或5年以上有期徒刑，併科1千萬元以下
    罰金。未經許可，持有、寄藏或意圖販賣而陳列第一項所列
    槍枝者，處3年以上10年以下有期徒刑，併科7百萬元以下罰
    金。」修正後則規定：「未經許可，製造、販賣或運輸制式
    或非制式鋼筆槍、瓦斯槍、麻醉槍、獵槍、空氣槍或第4條
    第1項第1款所定其他可發射金屬或子彈具有殺傷力之各式槍
    砲者，處無期徒刑或5年以上有期徒刑，併科1千萬元以下罰
    金。未經許可，持有、寄藏或意圖販賣而陳列第1項所列槍
    砲者，處3年以上10年以下有期徒刑，併科7百萬元以下罰金
    。」經比較新舊法結果，修正後槍砲彈藥刀械管制條例第7
    條第1項、第4項規定，並未更動持有槍砲、彈藥罪之構成要
    件及得科處之法定刑種類、刑度，然將第7條第1項所列槍砲
    、彈藥之範圍擴大為包含「制式或非制式之槍砲、彈藥」。
    故被告持有之改造手槍1支之犯行，於修正前本應依據同條
    例第8條第4項之規定論處，但經此次修法之後，即須改依修
    正後之同條例第7條第4項規定論處，刑度顯然提高，是修正
    後之規定對被告未較為有利，依刑法第2條第1項前段規定，
    本案被告持有扣案本案手槍部分犯行，應仍適用行為時即修
    正前槍砲彈藥刀械管制條例第8條第4項規定處罰。
　㈡核被告所為，係犯修正前槍砲彈藥刀械管制條例第8條第4項
    之未經許可持有其他可發射子彈具有殺傷力之改造槍枝罪及
    同條例第12條第4項之非法持有子彈罪。其未經許可持有槍
    枝、子彈，其持有之繼續，為行為之繼續，亦即一經持有該
    槍、彈，罪即成立，至其持有行為終了時，均論為一罪，不
    得割裂，其犯罪之完結須繼續至持有行為終了時為止，均只
    論一罪。被告以一行為同時持有可發射子彈具有殺傷力之改
    造槍枝及子彈，同時觸犯修正前槍砲彈藥刀械管制條例第8 
    條第4項及同條例第12條第4項之罪，為想像競合犯，應依刑
    法第55條之規定，從法定刑較重之未經許可持有可發射子彈
    具有殺傷力之改造槍枝罪處斷。
　㈢按刑法第47條第1項所規定累犯之加重，以受徒刑之執行完畢
    ，或一部之執行而赦免後，5年以內故意再犯有期徒刑以上
    之罪者，為其要件。而繼續犯係行為之繼續，非狀態之繼續
    ，因此繼續犯之「最初行為」、「中間行為」或「行為終了
    」祇要其中一部行為係在另一犯罪所處徒刑執行完畢5年以
    內者，即該當累犯規定之要件（最高法院108年度台非字第6
    5號判決意旨參照）。查被告前因違反毒品危害防制條例案
    件，經原審法院以104年度簡字第878號判決判處有期徒刑3
    月確定，並於104年6月23日易科罰金執行完畢，有本院被告
    前案紀錄表在卷可稽。被告於前案有期徒刑執行完畢後5 年
    內（持有末日為109年1月6日），故意再犯本案有期徒刑以
    上之罪，係屬累犯。雖被告本案與前案所犯之罪侵害法益不
    同，但參酌司法院大法官釋字第775號解釋意旨，並考量被
    告前已因犯罪經法院判處罪刑並執行完畢，卻未能謹慎守法
    ，竟故意再犯本案之罪，且其持有改造手槍及子彈之犯罪情
    節、侵害法益、對社會危害性，均較其先前施用毒品之罪更
    重大，足見被告具有特別惡性，且前罪之徒刑執行無成效，
    對刑罰之反應力薄弱，認本件並無上開解釋意旨所指因罪刑
    不相當而裁量不予加重最低本刑之情形，爰依刑法第47條第
    1項規定加重其刑。被告辯稱：本案與前案罪質不相當，不
    應依累犯規定加重其刑云云，尚無可採。
　㈣另按刑法第59條之酌量減輕其刑，必須犯罪另有特殊之原因
    與環境等，在客觀上足以引起一般同情，認為即予宣告法定
    最低度刑期猶嫌過重者，始有其適用（最高法院44年台上字
    第413號、51年台上字第899號判決意旨參照）。被告雖坦承
    本案非法持有槍、彈之犯行，然本罪乃係基於所持有物品之
    危險考量而為之特別立法，尚無從以其犯後坦承其事，且未
    用於其他不法用途，無實質侵害他人之法益，即認其犯罪情
    節足堪同情，以避免過度斲傷規範威信，架空法定刑度而違
    反立法本旨；再者，審酌槍枝之危險性甚高，為政府嚴禁之
    違禁物，對社會治安之危害非輕，槍砲彈藥刀械管制條例所
    定重刑，係為達防止暴力犯罪，以保障人民生命、身體、自
    由及財產等之安全目的，被告未經許可持有如附表所示之槍
    枝及子彈，乃國家嚴予查緝之犯罪行為等節，其仍非法持有
    本案手槍、子彈，所為對於不特定大眾之生命、身體安全及
    社會秩序亦構成莫大之潛在威脅。是依其犯罪情節，持有槍
    枝、子彈數量，難認其有何特殊之原因與環境，在客觀上足
    以引起一般同情，認依修正前槍砲彈藥刀械管制條例第8條
    第4項規定科以最低度刑，仍有猶嫌過重及過於嚴苛之情形
    存在，自無從依刑法第59條規定酌減其刑；被告請求酌減其
    刑，亦無足取。　
三、駁回上訴之理由：
　㈠原審審理結果，認被告所犯非法持有可發射子彈具殺傷力之
    槍枝罪事證明確，而適用槍砲彈藥刀械管制條例第8條第4項
    （修正前）、第12條第4項，刑法第2條第1項前段、第11條
    前段、第55條、第47條第1項、第42條第3項、第38條第1項
    等規定，並審酌被告明知邇來國內非法槍枝氾濫，擁槍自重
    之人越趨增多，容易引發其他犯罪行為，竟仍漠視法令禁制
    而非法持有改造手槍及子彈，對社會治安造成潛在危險，所
    為實屬不該；兼衡其犯罪之動機、目的、手段、素行、教育
    程度（高中畢業）、家庭經濟狀況（現在家幫忙，月薪約2
    萬元）及犯後態度等一切情狀，量處有期徒刑3年4月，併科
    罰金8萬5仟元，並就併科罰金刑部分諭知易服勞役之折算標
    準。且說明：扣案如附表編號一所示之物，屬違禁物，應依
    刑法第38條第1項規定宣告沒收。扣案如附表編號二所示之
    子彈，均因送驗試射擊發而喪失效用，所遺留之彈頭及彈殼
    ，已不具殺傷力，均非違禁物，爰不予宣告沒收等旨。經核
    原判決認事用法，洵無違誤，量刑亦屬妥適。
　㈡被告雖上訴主張：本案與前案之施用、持有毒品案件之犯罪
    型態、原因、罪質、侵害法益及社會危害程度不同，尚無從
    依刑法第47條第1項規定加重其刑；且本案法定本刑為3年以
    上之罪，本案情節不免有情輕法重之感，原審對此未加以斟
    酌，有所違誤；另被告持有時間未久、對社會治安危害有限
    ，犯後始終坦承犯行，原審量刑過重云云。然：本案構成累
    犯，且其持有改造手槍及子彈之犯罪情節、侵害法益、對社
    會危害性，較其先前施用毒品之罪更重大，足見被告對刑罰
    之反應力薄弱，並無釋字第775號解釋所指因罪刑不相當而
    裁量不予加重最低本刑之情形；且被告持有槍枝、子彈之犯
    罪情節，難認有何特殊之原因與環境，在客觀上足以引起一
    般同情，本案並無刑法第59條之適用，均業如前語。另按刑
    之量定，本為法院得依職權自由裁量之事項，苟已審酌刑法
    第57條規定之事項，且於法定刑度之內予以量定，客觀上並
    無明顯濫權之情形者，即不容當事人憑其主觀意見，指摘其
    違法或失當。查本案原審量刑時，已以行為人責任為基礎，
    就刑法第57條所定各款科刑輕重應審酌之事項，業於理由欄
    內具體說明，如前所述，顯已斟酌刑法第57條各款事由併被
    告上訴意旨所陳之旨，並基於刑罰目的性之考量、刑事政策
    之取向以及行為人刑罰感應力之衡量等因素而為刑之量定，
    並未逾越法定刑度，亦無違背公平正義之精神，客觀上不生
    量刑失衡之裁量權濫用；從而，被告主張原審量刑過重，請
    求再予減輕，顯屬無據。準此，被告上訴為無理由，應予駁
    回。　
四、被告經本院合法傳喚，無正當理由不到庭，爰不待其陳述，
    為一造辯論判決。
據上論斷，應依刑事訴訟法第371條、第368條，判決如主文。
本案經檢察官徐世淵提起公訴，檢察官孟玉梅到庭執行職務。
中　　華　　民　　國　　110 　年　　9 　　月　　28　　日
                  刑事第十五庭  審判長法　官  陳芃宇
                                      法　官  陳勇松
                                      法　官  陳俞伶
以上正本證明與原本無異。
如不服本判決，應於收受送達後20日內向本院提出上訴書狀，其
未敘述上訴之理由者並得於提起上訴後20日內向本院補提理由書
（均須按他造當事人之人數附繕本）「切勿逕送上級法院」。
                                      書記官  朱家麒
中　　華　　民　　國　　110 　年　　9 　　月　　29　　日
附錄：本案論罪科刑法條全文
修正前槍砲彈藥刀械管制條例第8條：
未經許可，製造、販賣或運輸鋼筆槍、瓦斯槍、麻醉槍、獵槍、
空氣槍或第四條第一項第一款所定其他可發射金屬或子彈具有殺
傷力之各式槍砲者，處無期徒刑或五年以上有期徒刑，併科新臺
幣一千萬元以下罰金。
未經許可，轉讓、出租或出借前項所列槍枝者，處五年以上有期
徒刑，併科新臺幣一千萬元以下罰金。
意圖供自己或他人犯罪之用，而犯前二項之罪者，處無期徒刑或
七年以上有期徒刑，併科新臺幣一千萬元以下罰金。
未經許可，持有、寄藏或意圖販賣而陳列第一項所列槍枝者，處
三年以上十年以下有期徒刑，併科新臺幣七百萬元以下罰金。
第一項至第三項之未遂犯罰之。
犯第一項、第二項或第四項有關空氣槍之罪，其情節輕微者，得
減輕其刑。

槍砲彈藥刀械管制條例第12條：
未經許可，製造、販賣或運輸子彈者，處一年以上七年以下有期
徒刑，併科新台幣五百萬元以下罰金。
未經許可，轉讓、出租或出借子彈者，處六月以上五年以下有期
徒刑，併科新台幣三百萬元以下罰金。
意圖供自己或他人犯罪之用，而犯前二項之罪者，處三年以上十
年以下有期徒刑，併科新台幣七百萬元以下罰金。
未經許可，持有、寄藏或意圖販賣而陳列子彈者，處五年以下有
期徒刑，併科新台幣三百萬元以下罰金。
第一項至第三項之未遂犯罰之。

附表
編號 扣案物 數量 鑑定結果 鑑定書 一 本案手槍（含彈匣1個，槍枝管制編號：0000000000號） 1支 係改造手槍，由仿半自動手槍製造之槍枝，換裝土造金屬槍管而成，擊發功能正常，可供擊發適用子彈使用，認具殺傷力。 1.內政部警政署刑事警察局109年2月14日刑鑑字第1090004202號鑑定書。 2.內政部警政署刑事警察局109年8月25日刑鑑字第1090050734號鑑定書。 二 非制式子彈 7顆 1.送鑑子彈1顆，認係非制式子彈，由口徑9mm制式空包彈組合直徑約8.9mm金屬彈頭而成，經試射，可擊發，認具殺傷力。 2.送鑑子彈6顆，均認係非制式子彈，由金屬彈殼組合直徑約8.9mm金屬彈頭而成，採樣2顆試射，均可擊發，認具殺傷力。 3.將上開2.未試射子彈4 顆，經試射後，均可擊發，認具殺傷力。